【裁判字號】    97,簡,253
【裁判日期】    980224
【裁判案由】    綜合所得稅
【裁判全文】
高雄高等行政法院簡易判決
                            97年度簡字第253號
原      告  甲○○
被      告  財政部高雄市國稅局
代  表  人  陳金鑑  局長
訴訟代理人  乙○○
上列當事人間綜合所得稅事件，原告不服財政部中華民國97年10
月22日台財訴字第09700455230號訴願決定，提起行政訴訟，本
院判決如下：
    主  文
原告之訴駁回。
訴訟費用由原告負擔。
    事實及理由
一、事實概要：緣原告95年度綜合所得稅結算申報，經被告查獲
    原告將其所有坐落門牌高雄市○○○路61號6樓之2房屋（以
    下簡稱系爭房屋），出租予他人供旅館營業使用，未申報租
    賃收入，乃依其房屋租賃公證契約書資料，計算租賃收入新
    台幣(下同)885,366元，減除43%必要費用後，核定原告租賃
    所得504,658元。另原告係「大爺賓館」及「義明機車行」
    之獨資資本主，未依規定申報上開經營事業之營利所得，乃
    按每月查定銷售額分別核定原告營利所得107,956元及43,92
    0元，併課原告當年度綜合所得稅。原告對核定營利及租賃
    所得等項不服，申請復查，未獲變更；復就租賃所得乙項，
    提起訴願，遭決定駁回，遂提起本件行政訴訟。
二、本件原告主張：其於民國95年間將系爭房屋出租予訴外人謝
    明德（起訴狀誤載為蘇傳凱），作旅館營業使用，租金每月
    4萬元，謝明德僅付6個月之租金，因營業虧損，該旅館於95
    年11月間已經停業，依收付實現原則及實質課稅原則，原告
    對未收取之租金，自無繳納所得稅之義務；另關於租金（起
    訴狀誤載為押金）設算部分業經司法院釋字第650號解釋違
    憲在案，故被告亦不得就系爭房屋對原告設算租金等情。並
    聲明求為判決撤銷訴願決定及原處分（復查決定含原核定處
    分）。
三、被告則以：系爭房屋95年度係供大來旅館設籍營業使用，原
    告未申報租賃所得，被告原核定係參酌大來旅館95年度營業
    期間11個月（95年11月15日停業，95年12月26日復業），以
    及原告與原承租人蘇傳凱租賃公證契約書所載租金，核定租
    賃收入885,366元【計算式：（每月租金80,000元×11個月
    ）＋（押金設算300,000元×2.015%×324/365）】，減除43
    %必要費用後，租賃所得504,658元；嗣經被告參酌該房屋95
    年度用電紀錄，除9、10及11月小於120度外，餘均在1,800
    度至8,400度間，認定大來旅館營業期間為9個月，並按當地
    一般租金標準重行核定租賃收入為928,846元【計算式：（2
    29.9坪×60﹪＋40）×580元/坪×9＝928,846元】，減除43
    ﹪必要費用，租賃所得529,442元，尚較原核定租賃所得504
    ,658元為高，但基於行政救濟不利益禁止變更原則，原核定
    仍予維持，並無違誤；另司法院釋字第650號解釋，係就81
    年修正之營利事業所得稅查核準則第36條之1第2項，公司之
    資金貸與股東或任何他人未收取利息，或約定之利息偏低者
    ，應予設算利息之規定，認為違反授權明確性違憲所為解釋
    ，然關於租金設算之規定，乃為所得稅法第14條第1項第5類
    所明定，兩者規定不同，自不得比附援引等語，資為抗辯。
    原告容有誤解。並聲明求為判決駁回原告之訴。
四、按「個人之綜合所得總額，以其全年下列各類所得合併計算
    之：．．．第五類：租賃所得及權利金所得：．．．五、財
    產出租，其約定之租金，顯較當地一般租金為低，稽徵機關
    得參照當地一般租金調整計算租賃收入。」為所得稅法第14
    條第1項第5類第5款所明定。查，原告於95年間將系爭房屋
    出租予訴外人謝明德，作旅館營業使用，租金每月4萬元，
    ，因營業虧損，該旅館於95年11月間已經停業等情，業據原
    告陳明在卷，復有營業稅稅籍資料查詢作業及系爭房屋用電
    資料等影本附原處分卷可稽，洵堪認定。又原告出租系爭房
    屋之租金為每坪179元（40,000元÷223.8坪＝179元），而
    該地區與系爭房屋同類之房屋租金標準為每坪580元乙節，
    亦有高雄市區房屋租賃租金標準表及95年度非自住房屋使用
    及租賃情形核定表等影本附卷足稽。足見原告出租系爭房屋
    約定之租金，顯較當地一般租金為低。則被告依所得稅法第
    14條第1項第5類第5款規定，參照當地一般租金調整計算原
    告出租系爭房屋之租賃收入，並無不合；又被告參酌該房屋
    95年度用電紀錄，認定當年度原告出租期間共9個月，核與
    原告所述該房屋出租情形，亦無不合。再查，系爭房屋面積
    為655.41平方公尺，共用部分面積為2,394.68平方公尺，共
    用部分原告應有部分為萬分之三五三，故該房屋連同共用部
    分總計為223.8坪【（655.41＋2,394.68×353/10000）×0.
    3025＝223.8】，此有該房屋登記謄本附卷為憑，被告認原
    告出租系爭房屋之面積為229.9坪，尚有未合。則按當地一
    般租金標準設算原告之租賃收入應為908,280元【計算式：
    （223.8坪×60﹪＋40）×580元/坪×9＝908,280元】，減
    除43﹪必要費用，租賃所得517,719元，尚較原核定租賃所
    得504,658元為高，基於行政救濟不利益變更禁止原則，故
    原核定仍予維持。再按所得稅法第14條第1項第5類第5款規
    定，係對納稅義務人出租財產，其約定之租金，顯較當地一
    般租金為低時，授權稽徵機關得參照當地一般租金調整計算
    其租賃收入，其立法本旨，係基於核實課稅原則，為防免租
    賃雙方勾結，藉故壓低申報租賃所得，用以逃避所得稅而設
    。按現行法制就個人綜合所得稅固採收付實現制，然上開規
    定乃屬收付實現制之例外，因此只要符合上開法條之構成要
    件事實，稽徵機關即得以設算方式來認定租賃收入，當事人
    約定之租金，縱使顯低於一般租金標準屬實，稽徵機關仍得
    將出租人之租金收入調整至一般租金標準，無須證明租金收
    入數額是否確如調整數額。是原告主張其僅收取6個月之租
    金，依收付實現原則及實質課稅原則，其對未收取之租金，
    自無繳納所得稅之義務云云，尚非可採。另司法院釋字第65
    0號解釋，認營利事業所得稅查核準則第36條之1第2項規定
    ，稽徵機關得就公司資金貸與股東或他人而未收取利息等情
    形，逕予設算利息收入，課徵營利事業所得稅，欠缺所得稅
    法之明確授權，增加納稅義務人法律所無之租稅義務而違憲
    。核與本件係逕依前揭所得稅法規定，予以設算租金之情形
    ，並不相同。原告主張依司法院釋字第650號解釋，被告不
    能對其設算租金云云，亦不可採。綜上所述，本件原告之主
    張，尚難認有理由，則其請求撤銷原處分（含復查決定）及
    訴願決定，自屬無據，應予駁回，並不經言詞辯論為之。
五、據上論結，本件原告之訴為無理由，依行政訴訟法第233條
    第1項、第236條、第98條第1項前段，判決如主文。
中    華    民    國    98    年     2    月   24     日
              高雄高等行政法院第三庭
                                法官  李  協  明
以上正本係照原本作成。
如不服本判決，應於判決送達後20日內向本院提出上訴書狀，其
未表明上訴理由者，應於提起上訴後20日內向本院提出上訴理由
書（須按對造人數附繕本）；如於本判決宣示或公告後送達前提
起上訴者，應於判決送達後20日內補提上訴理由書（須附繕本）
。未表明上訴理由者，逕以裁定駁回。
中    華    民    國    98    年     2    月   24     日
                              書記官  周  良  駿
附註:
行政訴訟法第235條（第1項、第2項）:
對於適用簡易程序之裁判提起上訴或抗告，須經最高行政法院之
許可。
前項許可，以訴訟事件所涉及之法律見解具有原則性者為限。


司法院資訊處製作；財團法人民間司法改革基金會備份。
